【裁判字號】    99,訴,1484
【裁判日期】    990630
【裁判案由】    搶奪等
【裁判全文】
臺灣板橋地方法院刑事判決              99年度訴字第1484號
公  訴  人  臺灣板橋地方法院檢察署檢察官
被      告  甲○○
上列被告因搶奪等案件，經檢察官提起公訴（99年度偵字第1666
號），本院判決如下：
    主  文
甲○○竊盜，累犯，處有期徒刑肆月；又共同意圖為自己不法之
所有，而攜帶兇器搶奪他人之動產，累犯，處有期徒刑壹年貳月
，扣案之鉗子、固定扳手各貳支及六角扳手、活動扳手、美工刀
、起子各壹支均沒收。應執行有期徒刑壹年伍月，扣案之鉗子、
固定扳手各貳支及六角扳手、活動扳手、美工刀、起子各壹支均
沒收。
    事  實
一、甲○○前因違反槍砲彈藥刀械管制條例案件，經本院以93年
    度訴字第419 號判處有期徒刑1 年確定；復因違反毒品危害
    防制條例案件，經本院以93年度訴字第810 號判處有期徒刑
    7 月，再經臺灣高等法院以93年度上訴字第3350號判決駁回
    上訴確定；又因違反毒品危害防制條例案件，經本院以95年
    度訴字第1764號判處應執行有期徒刑10月確定；再因竊盜及
    偽造文書案件，經本院以95年度易字第1076號判處應執行有
    期徒刑1 年2 月確定；復因傷害案件，經本院以95年度簡字
    第4191號判處有期徒刑3 月確定；末因妨害兵役案件，經本
    院以95年度簡字第5108號判處有期徒刑2 月確定。嗣經入監
    執行上開有期徒刑後，復經本院以96年度聲減字第5899號裁
    定減刑，並定其應執行刑為有期徒刑1 年2 月確定，嗣於民
    國97年6 月24日假釋（接續執行另案拘役、易服勞役，迄至
    97年7 月25日始出監），而於97年9 月22日假釋期滿未經撤
    銷而以執行完畢論。
二、詎甲○○猶不知悔改，竟基於意圖為自己不法所有之竊盜犯
    意，於98年10月25日上午10時許，騎乘車牌號碼717-BNK 號
    重型機車（該車為葉瑞鴻所有），至臺北市○○區○○路二
    段210 之2 號旁之無名巷內，見外籍人士TOBJOR所有之車牌
    號碼320-EQH 號重型機車（該車託交丙○○保管）停放於上
    址，其即趁無人注意之際，將該機車之車牌1 面徒手拆下，
    並將該車牌改懸掛於其所騎乘之上開車號717-BNK 號重型機
    車上，而於竊得該車牌後旋即駛離。
三、甲○○於竊得前揭車牌後，復騎乘懸掛有該所竊車牌之原車
    號717-BNK 號重型機車搭載葉瑞鴻，並改由葉瑞鴻騎乘機車
    並附載甲○○。渠二人即共同基於意圖為自己不法所有之搶
    奪犯意聯絡（葉瑞鴻所涉搶奪部分，業據本院以99年度訴字
    第6 號判處罪刑在案），於同日上午10時30分許，騎乘機車
    置物箱內置有葉瑞鴻所有之客觀上足對人之生命、身體、安
    全構成威脅，具有危險性之鉗子、固定扳手各2 支及六角扳
    手、活動扳手、美工刀、起子各1 支之上開機車，而騎車攜
    帶此等兇器至臺北市○○區○○路五段25巷口時，見乙○○
    ○獨自一人行走於上址，乃先由葉瑞鴻刻意騎乘機車靠近乙
    ○○○，再推由甲○○猝然使用不法腕力，使乙○○○不及
    抗拒，而強加奪取乙○○○配戴於頸部之金項鍊1 條（價值
    約新台幣1 萬5 千元），渠等得手後即駛離現場。嗣乙○○
    ○旋即報警處理，警方經調閱沿線之監視錄影畫面後，疑葉
    瑞鴻涉有重嫌，乃於98年11月5 日上午10時10分許，持本院
    所核發之搜索票，前往葉瑞鴻位於臺北縣板橋市○○路○段
    71巷22號5 樓住處搜索，並在該大樓地下室所停放之上開機
    車置物箱內扣得上開供搶奪所攜帶之鉗子、固定扳手各2 支
    及六角扳手、活動扳手、美工刀、起子各1 支，因而循線查
    獲上情。
四、案經臺灣板橋地方法院檢察署檢察官自動檢舉偵查起訴。
    理  由
壹、證據能力方面
    按「被告以外之人於審判外之言詞或書面陳述，除法律有規
    定者外，不得作為證據」，刑事訴訟法第159 條第1 項定有
    明文，此即學理上所稱「傳聞證據排除法則」。依上開法律
    規定，傳聞證據原則上固無證據能力，但如法律別有規定者
    ，即例外認有證據能力。又被告以外之人於審判外之陳述，
    雖不符同法第159 條之1 至第159 條之4 之規定，但經當事
    人於審判程序同意作為證據，法院審酌該言詞陳述或書面陳
    述作成時之情況，認為適當者，亦得為證據，此則據同法第
    159 條之5 第1 項定有明文。鑒於採用傳聞證據排除法則之
    重要理由之一，係因傳聞證據未經當事人之反詰問予以覈實
    ，若當事人願放棄對原供述人之反對詰問時，原則上即可承
    認該傳聞證據之證據能力，而揆諸我國刑事訴訟法第159 條
    之5 之立法理由，除參照前述傳聞證據排除法則之基本法理
    外，亦參考日本刑事訴訟法第326 條之立法例，查日本刑事
    審判實務之運作，有關檢察官及被告均同意作為證據之傳聞
    書面材料或陳述，可直接援引該國刑事訴訟法第326 條作為
    傳聞例外之法律依據，僅在檢察官與被告不同意之情況下，
    乃須根據其他傳聞例外規定俾以斟酌該等書面材料或陳述是
    否具有證據能力，在當事人間無爭執之案件中，傳聞證據基
    本上均可依據前引規定提出於法院使用。職是之故，我國刑
    事訴訟法第159 條之5 之適用應可作同上之解釋。經查，本
    件判決後開所示之被告甲○○以外之人於審判外之陳述（包
    括書面陳述），固均屬傳聞證據，惟被告及公訴檢察官就前
    揭審判外陳述之證據能力，先後於本院準備程序及審判期日
    中均表示同意上開證據資料有證據能力。本院審酌上開證據
    資料製作時之情況，尚查無違法不當及證明力明顯過低之瑕
    疵，亦認為以之作為證據應屬適當，故揆諸前開法律規定與
    說明，爰逕依刑事訴訟法第159 條之5 第1 項規定，認前揭
    證據資料均例外有證據能力。
貳、實體方面
  一、認定事實部分
      訊據被告甲○○對於前開竊盜及搶奪之犯罪事實均坦承不
      諱，惟矢口否認有何攜帶兇器搶奪之犯行，辯稱：我搶奪
      時並沒有拿工具，我也不知道機車內有工具云云。經查：
    (一)被告於前開時地竊盜、搶奪之事實，除經被告於本院審理
      時供承無訛外，核與其於偵查中所述大致相符，亦據同案
      被告葉瑞鴻於警詢、偵查中坦認及證述在卷（參見98年度
      偵字第30867 號卷【下稱偵一卷】第120 、121 、130 、
      131 頁、99年度偵字第1666號卷第38、39頁），尚無矛盾
      或不合常情之處；又前揭車牌遭竊及被害人乙○○○遭搶
      奪之事實，復分別經被害人丙○○、乙○○○於警詢中陳
      明綦詳（參見偵一卷第15至18、21、22頁），且證人儲益
      銘於警詢中亦證述其確有在場聽聞被害人乙○○○遭搶，
      而出面追趕搶嫌未果等情（參見偵一卷第19、20頁）；此
      外本件復有車籍基本資料、案發現場附近沿途監視錄影定
      格畫面、錄影畫面所翻拍之照片、扣案物品暨前揭機車之
      採證照片在卷可稽（參見偵一卷第46、48至52、58至69頁
      ）及前揭扣押物品在案為佐，故被告竊盜及搶奪之事實，
      均堪認屬為真。
    (二)按攜帶兇器竊盜，祇須行竊時攜帶具有危險性之兇器為已
      足，並不以攜帶之初有行兇之意圖為必要（參見最高法院
      62年台上字第2489號判例意旨）；又此所謂兇器，其種類
      並無限制，凡客觀上足對人之生命、身體、安全構成威脅
      ，具有危險性之兇器均屬之（參見最高法院79年台上字第
      5253號判例意旨）。被告雖否認其知悉其所騎乘搶奪之機
      車置物箱內置放有前揭扣案之各項工具，然同案被告葉瑞
      鴻於警詢中供稱：被告自98年10月間開始向我借機車，約
      2 、3 天就借一次，次數無法計算；我將機車借給被告，
      他歸還後那些工具就在機車內，我也沒有動它，工具是他
      拆卸車牌用，我在最近有發現我的車牌有拆卸過的痕跡，
      我問被告拆車牌做什麼，他說我問那麼多做什麼，是要檢
      舉他喔，所以我也沒繼續問等語（參見偵一卷第9 、10頁
      ），足見依同案被告葉瑞鴻所述，被告對於前揭機車內置
      放有本件扣案工具之事實，當係知之甚明。況被告於本件
      行搶當日，乃係先單獨騎乘前揭機車去竊取車牌，再將所
      竊車牌改懸掛在前揭機車上，已見前述。故縱認雖無證據
      證明被告曾使用工具竊取車牌，但被告於竊得車牌後，既
      將之改懸掛於前揭機車上，自需將前揭機車原有之車牌拆
      卸，方能再將所竊車牌裝上，凡此種種，均不得不使用拆
      卸及安裝之工具（例如起子或扳手等），則稽之被告當時
      既係獨力完成此舉，且其自身並未隨身帶有任何工具，足
      認被告當係利用前揭機車置物箱內之工具無疑，此亦核與
      同案被告葉瑞鴻前揭所供相符，當見被告於本院審理時諉
      稱其不知機車置物箱內放有扣案工具云云，要屬事後卸責
      之詞，自無足取。又扣案之工具，乃均係具有相當鋒利程
      度、硬度之金屬器具，要非細微不足以行兇之物，當屬客
      觀上足對人之生命、身體、安全構成威脅，具有危險性之
      兇器無疑。被告夥同葉瑞鴻騎乘前揭機車行搶，扣案工具
      既置放於該機車置物箱內，已處於渠等支配管領而隨時可
      使用之狀態，渠等當有攜帶該等工具無誤；而參照前揭判
      例同一意旨，可知攜帶兇器搶奪之成立，僅須於搶奪時確
      有攜帶兇器為已足，並不以另有使用該兇器行搶之意圖或
      行為為必要。是被告及葉瑞鴻於行搶之時，既有攜帶足以
      作為兇器之用之扣案工具，渠等所為即已該當攜帶兇器搶
      奪之犯行，至於渠等實際上有無使用該等工具行搶，則非
      所問。故被告復以其搶奪時並未拿工具云云為辯，亦無足
      取。
    (三)綜上所述，足徵被告確有前開竊盜、搶奪之事實，且其於
      搶奪當時，確有攜帶兇器無訛，故被告之自白核與事實相
      符，其所為自白當可採信，至其否認搶奪時攜帶兇器乙節
      ，則無足取。是以本件事證已臻明確，被告之犯行應堪認
      定。
  二、論罪科刑部分
    (一)核被告所為，係犯刑法第320 條第1 項之竊盜罪及刑法第
      326 條第1 項之攜帶兇器搶奪罪。被告與葉瑞鴻就上開攜
      帶兇器搶奪犯行，有犯意聯絡及行為分擔，為共同正犯。
      被告所犯上開二罪間，犯意各別，且係分別所為，應分論
      併罰之。被告前有如犯罪事實欄所載之論罪科刑及執行完
      畢之紀錄，此有臺灣高等法院被告前案紀錄表1 份在卷可
      按，其受有期徒刑執行完畢，於5 年以內故意再犯本件最
      重本刑為有期徒刑以上之罪，均為累犯，應依刑法第47條
      第1 項之規定，各加重其刑。
    (二)本院審酌被告正值壯年，本應依循正軌賺取財物，詎其不
      思此為，猶以前揭機車搶奪及竊盜之積極侵害方式，不法
      牟取各該被害人之財物，且搶奪部分復係夥同同案被告葉
      瑞鴻共同為之，除造成被害人乙○○○權益受損而敗壞社
      會治安外，更將使其心理上留下極為負面之被害陰影，被
      告所造成之惡害實屬非輕，其所為自應分別受有相當程度
      之刑事非難；惟另考量被告於犯後已能坦承竊盜及搶奪犯
      行（但未承認攜帶兇器），兼衡被告犯罪之動機、目的、
      手法、智識程度及其家庭經濟狀況等一切情狀，酌情分別
      量處如主文所示之刑，並定其應執行之刑，以資懲儆。又
      扣案之鉗子、固定扳手各2 支及六角扳手、活動扳手、美
      工刀、起子各1 支，乃係被告搶奪時所攜帶之兇器，且係
      同案被告葉瑞鴻所有，此經葉瑞鴻於偵查中供述明確，依
      共同正犯責任共同之原則，爰依刑法第38條第1 項第2 款
      規定，均併予宣告沒收。至本件固另經警扣得藍色外套等
      物（詳如起訴書所載各項扣案物品），但該等物品衡情與
      本件犯行並無任何關聯，自無從併予宣告沒收，公訴意旨
      認應沒收，即容有誤會。
據上論斷，應依刑事訴訟法第299 條第1 項前段，刑法第28條、
第320 條第1 項、第326 條第1 項、第51條第5 款、第47條第1
項、第38條第1 項第2 款，刑法施行法第1 條之1 第1 項、第2
項前段，判決如主文。
本案經檢察官陳姿雯到庭執行職務。
中    華    民    國    99    年    6     月    30    日
                  刑事第二十一庭  審判長法  官  陳信旗
                                        法  官  許映鈞
                                        法  官  俞秀美
以上為正本證明與原本無異。
如不服本判決，應於判決送達後10日內敘明上訴理由，向本院提
出上訴狀 (應附繕本) ，上訴於臺灣高等法院。其未敘述上訴理
由者，應於上訴期間屆滿後20日內向本院補提理由書，「切勿逕
送上級法院」。
                                        書記官  陳金鳳
中    華    民    國    99    年    6     月    30    日
附錄本判決論罪科刑之法條：
刑法第320 條
    意圖為自己不法之所有或第三人不法之所有，而竊取他人之
    動產者，為竊盜罪，處5 年以下有期徒刑、拘役或5 百元以
    下罰金。
    意圖為自己或第三人不法之利益，而竊佔他人之不動產者，
    依前項之規定處斷。
    前二項之未遂犯罰之。
刑法第325 條
    意圖為自己或第三人不法之所有，而搶奪他人之動產者，處
    6 月以上5 年以下有期徒刑。
    因而致人於死者，處無期徒刑或7 年以上有期徒刑，致重傷
    者，處3 年以上10年以下有期徒刑。
    第1 項之未遂犯罰之。
刑法第326 條
    犯前條第1 項之罪，而有第321 條第1 項各款情形之一者，
    處1 年以上7 年以下有期徒刑。
    前項之未遂犯罰之。

司法院資訊處製作；財團法人民間司法改革基金會備份。
